臺灣高等法院刑事判決　　　　　　　 100年度上訴字第1753號
上　訴　人
即　被　告　黃冠榮
指定辯護人　本院公設辯護人周君穎
上列上訴人因違反槍砲彈藥刀械管制條例案件，不服臺灣板橋地
方法院100年度訴字第597號，中華民國100年4月29日第一審判決
（起訴案號：臺灣板橋地方法院檢察署100年度偵字第1296號）
，提起上訴，本院判決如下：
    主  文
上訴駁回。
    事  實
一、黃冠榮明知具有殺傷力之槍枝、子彈，均係槍砲彈藥刀械管
    制條例所列管之槍砲及子彈，非經主管機關許可，不得持有
    ，竟於民國99年12月中某日，在其所經營址設臺北縣板橋市
    （現改制為新北市板橋區，以下同）館前西路150號地下1樓
    某茶藝館內辦公室保險箱中，發現已歿真實姓名年籍不詳綽
    號「阿超」之成年男子（「阿超」為該店股東兼圍事）所遺
    留制式手槍（含彈匣）1枝及制式子彈3顆後，即基於持有具
    殺傷力之手槍及子彈之犯意而無故持有之。迄至99年12月24
    日3時許，黃冠榮攜前揭制式槍、彈駕車行經臺北縣板橋市
    ○○街95號前時，因形跡可疑，遭警攔檢而查獲，並扣得如
    附表所示之槍枝、子彈，嗣經送鑑驗結果為均具有殺傷力之
    制式手槍、子彈（其中2顆已經鑑定試射而滅失），而查悉
    上情。
二、案經臺北縣政府警察局（現已改制為新北市政府警察局）板
    橋分局移送臺灣板橋地方法院檢察署檢察官偵查起訴。
      理  由
一、按被告以外之人於審判外之言詞或書面陳述，除法律有規定
    者外，不得作為證據，刑事訴訟法第159條第1項定有明文。
    又被告以外之人於審判外之陳述，雖不符前4條之規定，而
    經當事人於審判程序同意作為證據，法院審酌該言詞陳述或
    書面陳述作成時之情況，認為適當者，亦得為證據。當事人
    、代理人或辯護人於法院調查證據時，知有第159條第1項不
    得為證據之情形，而未於言詞辯論終結前聲明異議者，視為
    有前項之同意，刑事訴訟法第159條之5亦定有明文。查本件
    所援引之下列事證（詳後述），公訴人、被告及辯護人皆未
    於本院審理過程中聲明異議，又本院審酌前開證據，並無違
    法取證之情事，與本案相關之待證事實具有關連性，是認適
    當作為證據，依前開刑事訴訟法第159條之5之規定，認上開
    證據均具有證據能力。
二、上開事實，業據被告黃冠榮於警詢時供承：警方查獲之制式
    手槍1支、彈匣1個、子彈3顆為伊所持有等語（見偵查卷第
    5頁）；於偵查中供承：（扣案之槍彈何來？）是以前伊有
    股東的茶藝館圍事綽號「阿超」之男子過世後留下來的，伊
    在99年12月中在伊與人合股之茶藝館（板橋區○○○路150
    號地下一樓）內的辦公室保險箱中找到，就一直持有到被查
    獲為止等語（見偵查卷第49頁）；暨於原審及本院承認起訴
    之犯罪事實（見原審卷第29頁反面、本院卷第36頁反面）；
    又於上開時、地，被告為警查獲持有扣案物之事實，有臺北
    縣政府警察局保安警察大隊搜索扣押筆錄、扣押物品目錄表
    、槍枝初步檢視報告表、現場及扣案物照片7張等足證；而
    扣案如附表所示之槍枝（含彈匣1個）、子彈3顆，為制式手
    槍、子彈，且均具有殺傷力之事實（鑑定結果均詳如附表所
    示），亦有內政部警政署刑事警察局100年1月25日刑鑑字第
    0990179955號鑑定書（見偵查卷第54至55頁）在卷可查，是
    被告自白，核與事實相符，應屬可採。綜上，本件事證明確
    ，被告犯行，洵堪認定，應予依法論罪科刑。
三、核被告黃冠榮所為，係犯槍砲彈藥刀械管制條例第7 條第4
    項非法持有手槍罪、同條例第12條第4 項非法持有子彈罪。
    被告以一行為同時持有制式槍枝、子彈，觸犯構成要件不同
    之罪，為想像競合犯，應從一重之未經許可持有手槍罪論處
    。
四、原審適用上開規定，並審酌被告明知其持有上開具殺傷力之
    手槍及子彈，對社會治安危害甚鉅，竟仍不法持槍，惡性非
    輕，惟念及其犯後坦承犯罪，態度尚佳，兼衡其素行、犯罪
    動機、智識程度，犯行所生之危害、持有槍彈之數量，及其
    因罹患憂鬱症，曾數度至精神科就診，有被告提出之診斷證
    明書1紙等在卷足憑（見原審卷第37、54頁）等一切情狀，
    量處有期徒刑5年2月，併科罰金新台幣10萬元，並就所併科
    之罰金刑部分，諭知易服勞役折算標準，以示懲儆，綜合斟
    酌上情，認量處上開之刑為妥適，公訴人求處有期徒刑5年6
    月，尚嫌過重；至辯護意旨認為本件被告持有槍枝、子彈之
    目的在於準備用以自戕，又因罹患憂鬱症等精神疾病，故本
    件實屬情輕法重，求以刑法第59條規定為酌減其刑一節，惟
    按刑法第59條之酌量減輕其刑，係以犯罪之情狀，在客觀上
    足以引起一般同情，認為遽予宣告法定最低度刑期，猶嫌過
    重者，始有其適用。查，被告對於持有本件制式手槍、子彈
    一事曾於警詢、偵查中一度自承：持有槍彈之目的係為求防
    身談事情之用，且伊曾試射過幾發子彈等語（見偵查卷第5
    至6頁、第34至35頁；原審99年度聲羈字第866號卷第4頁）
    ，足見被告前後所述並非一致，且被告罹患憂鬱症與其犯行
    間並未見有何關連性存在，又衡酌其持有槍彈之過程及社會
    常情氛圍，本件尚無任何可資憫恕之情狀存在，是無從依前
    述規定酌減其刑。至扣案如附表編號1所示具殺傷力之手槍1
    枝（含彈匣一個）、編號3所示未經試射之子彈1顆，均係槍
    砲彈藥刀械管制條例第4條第1項第1款、第2款所列物品，乃
    未經許可不得持有之違禁物，不問屬於被告與否，均應依刑
    法第38條第1項第1款規定宣告沒收；其餘附表編號2、編號3
    （其中1顆）經試射認定具殺傷力之制式子彈2顆，因擊發完
    畢而不存在，所留彈頭、彈殼並非違禁物，無庸併予宣告沒
    收。原審認事用法，並無違法不當，量刑亦屬妥適，被告提
    起上訴，並未有其他積極證據，供本院調查審酌，被告仍執
    前詞以其持有槍彈係準備用以自戕，犯罪情堪憫恕，原審量
    刑過重云云，惟按槍砲彈藥刀械管制條例第7條第4項規定，
    未經許可，持有制式槍砲、彈藥者，處5年以上有期徒刑，
    併科新臺幣1,000萬元以下罰金，原審對被告量處有期徒刑5
    年2月，併科罰金10萬元，尚難謂重，且依槍砲彈藥刀械管
    制條例第1條立法意旨：為管制槍砲、彈藥、刀械，維持社
    會秩序、保障人民生命財產安全，特制定本條例，是其保護
    之對象包括持槍本人，被告持槍係為自戕，不符合該條例之
    立法意旨，與刑法第59條之規定尚難認為相合，被告執此指
    摘原判決不當，其上訴為無理由，應予以駁回。
據上論斷，應依刑事訴訟法第368條，判決如主文。
本案經檢察官何明楨到庭執行職務。
中    華    民    國   100    年    7     月    28    日
                  刑事第六庭  審判長 法  官  邱同印
                                     法  官  何信慶
                                     法  官  吳淑惠
以上正本證明與原本無異。
如不服本判決，應於收受送達後10日內向本院提出上訴書狀，其
未敘述上訴之理由者並得於提起上訴後10日內向本院補提理由書
（均須按他造當事人之人數附繕本）「切勿逕送上級法院」。
                                     書記官  陳雅加
中    華    民    國   100    年    8     月    3     日
附錄本案論罪科刑法條全文：
槍砲彈藥刀械管制條例第7條
未經許可，製造、販賣或運輸火砲、肩射武器、機關槍、衝鋒槍
、卡柄槍、自動步槍、普通步槍、馬槍、手槍或各類砲彈、炸彈
、爆裂物者，處死刑、無期徒刑或七年以上有期徒刑；處徒刑者
，併科新臺幣三千萬元以下罰金。
未經許可，轉讓、出租或出借前項所列槍砲、彈藥者，處無期徒
刑或五年以上有期徒刑，併科新臺幣一千萬元以下罰金。
意圖供自己或他人犯罪之用，而犯前二項之罪者，處死刑或無期
徒刑；處徒刑者，併科新臺幣五千萬元以下罰金。
未經許可，持有、寄藏或意圖販賣而陳列第一項所列槍砲、彈藥
者，處五年以上有期徒刑，併科新臺幣一千萬元以下罰金。
意圖供自己或他人犯罪之用，以強盜、搶奪、竊盜或其他非法方
法，持有依法執行公務之人所持有之第一項所列槍砲、彈藥者，
得加重其刑至二分之一。
第一項至第三項之未遂犯罰之。
槍砲彈藥刀械管制條例第12條
未經許可，製造、販賣或運輸子彈者，處1年以上7年以下有期徒
刑，併科新台幣500萬元以下罰金。
未經許可，轉讓、出租或出借子彈者，處6月以上5年以下有期徒
刑，併科新台幣300萬元以下罰金。
意圖供自己或他人犯罪之用，而犯前二項之罪者，處3年以上10
年以下有期徒刑，併科新台幣700萬元以下罰金。
未經許可，持有、寄藏或意圖販賣而陳列子彈者，處5年以下有
期徒刑，併科新台幣300萬元以下罰金。
第1項至第3項之未遂犯罰之。
附表：
┌──┬─────────────────┬────────────────────────────┐
│編號│    品                       名   │     鑑  定  結  果                                     │
├──┼─────────────────┼────────────────────────────┤
│ 1  │口 徑9mm 制式半自動手槍1 支（槍枝 │送鑑手槍1 支，認係口徑9mm 制式半自動手槍，為以色列IMI 廠│
│    │管制編號：0000000000號、含彈匣1 個│JERICHO 941FBL型，部分槍號遭磨損，惟仍可辨識槍號為：2081│
│    │。）                              │4077，槍管內具有六條右旋來復線，擊發功能正常，可供擊發同│
│    │                                  │口徑制式子彈使用，認具殺傷力。                          │
├──┼─────────────────┼────────────────────────────┤
│ 2  │口徑9mm制式子彈1顆                │認係口徑9mm制式子彈，經試射，可擊發，認具殺傷力。       │
├──┼─────────────────┼────────────────────────────┤
│ 3  │口徑9mm 制式子彈2 顆（其中1 顆業經│認均係口徑9mm 制式子彈，彈底拒撞擊痕跡，採樣1 顆試射，可│
│    │鑑定試射滅失，是諭知沒收部分僅指未│擊發，認具殺傷力。                                      │
│    │經試射之子彈1 顆）                │                                                        │
└──┴─────────────────┴────────────────────────────┘